臺灣高等法院民事裁定
110年度抗字第653號
抗  告  人  
即  相對人  朱美樺  

相  對  人  
即  抗告人  李恕馨  



相  對  人  李承佑  


上列當事人間清償債務強制執行聲明異議事件，抗告人對於中華
民國110年4月29日臺灣臺北地方法院110年度執事聲字第73號裁
定，提起抗告，本院裁定如下：
    主      文
抗告駁回。
抗告費用由抗告人各自負擔。
    理      由
一、本件抗告人即相對人朱美樺（下以姓名稱之）前執原法院
　　108年度重家訴字第7號和解筆錄為執行名義(下稱系爭執行
    名義)，聲請就相對人即抗告人李恕馨、相對人李承佑（下
    均以姓名稱之，並合稱李恕馨等2人）繼承被繼承人李甫萌
    所有之存款及投資持股（下稱系爭遺產）強制執行，原法院
    民事執行處（下稱執行法院）以109年度司執字第130565號
    事件（下稱系爭執行事件）受理，先後於109年12月1日、
　　110年1月8日、同年1月18日就李恕馨等2人對繼承李甫萌⑴對
    台北富邦商業銀行股份有限公司莊敬分公司（下稱台北富邦
    銀行）之存款債權；⑵所有星富建設股份有限公司股份；⑶所
    有德運建設股份有限公司股份（⑴⑵⑶下合稱系爭執行標的物
    ）之公同共有權核發扣押命令（司執卷第67、89頁）後，依
    強制執行法第28條之1第1款規定，於110年3月2日發函命令
    朱美樺應於文到10日內提出代位李恕馨等2人起訴請求分割
    遺產之證明文件或其他公同共有關係已消滅之資料（同卷第
    166頁），並於110年3月8日送達朱美樺（同卷第168頁），
    朱美樺於110年3月17日聲明異議（同卷第168頁），經執行
    法院司法事務官於110年3月25日以109年度司執字第 130565
    號裁定（下稱原處分）駁回聲明異議，朱美樺不服，提出異
    議，經原法院以110年度執事聲字第73號裁定（下稱原裁定
    ）駁回其異議，朱美樺、李恕馨均對原裁定不服，提出本件
    抗告。
二、朱美樺之抗告意旨略以：系爭執行名義形式上雖列李恕馨等
    2人為債務人，並以李恕馨等2人繼承之遺產範圍即應繼分為
    執行標的，但實際上本件強制執行是為滿足伊對李甫萌生前
    之債權，是以執行標的為系爭執行標的遺產全部，與處分公
    同共有物無涉，無需先行分割遺產。又執行法院核發扣押命
    令後，得直接視實際執行狀態，核發收取或移轉命令向伊清
    償，無須進行拍賣之變價程序，與遺產分割無涉。李恕馨等
    2人就系爭遺產各享有應繼1/2，依民法第1153條規定，在繼
    承李甫萌之遺產範圍內，就李甫萌積欠伊之2,237萬0,210元
    及執行費用178,962元負連帶清償責任，不因和解金額不同
    而有異。又李恕馨等2人不爭執依李甫萌之代筆遺囑內容進
    行遺產分配，已就遺產分割方式達成合意，伊自無提起代位
    分割遺產之訴之必要。原裁定未究明李恕馨等2人均同意依
    代筆遺囑意旨辦理，逕駁回伊之異議，非無違誤，請求廢棄
    原裁定。
三、李恕馨之抗告意旨略以：伊雖未與李承佑就被繼承人李甫萌
    遺產為分割協議，但伊與李承佑均同意依李甫萌於108年4月
    16日作成之代筆遺囑所載遺產分配方式分割遺產，爰提起抗
    告等語。
四、李恕馨提起抗告部分：查原處分駁回朱美樺之聲明異議，李
    恕馨未聲明不服，嗣原裁定駁回朱美樺之異議，對李恕馨自
    無不利，李恕馨無抗告利益可言，李恕馨提起本件抗告，聲
    明廢棄，為不合法，應予駁回。
五、朱美樺提起抗告部分： 
㈠、按強制執行事件之當事人，依執行名義之記載定之。應為如
    何之執行，則依執行名義之內容定之，最高法院63年台抗字
    第376號判例要旨參照。觀諸系爭執行名義第一、二項分別
    記載：「一、被告李承佑願於109年11月25日前，於繼承被
    繼承人李甫萌遺產範圍內，給付原告朱美樺1,370萬元整。
    二、被告李恕馨願於109年11月25日前，於繼承被繼承人李
    甫萌遺產範圍內，給付原告朱美樺867萬210元整，並願於10
    9年10月5日前出具申請書向財政部臺北國稅局申請以遺產中
    現金存款抵繳遺產稅。」（司執卷第4頁），顯見李恕馨等2
    人就李甫萌對朱美樺之債務業已為分割協議，經朱美樺同意
    ，故朱美樺僅能對李恕馨等2人所繼承李甫萌之遺產範圍內
    ，以其2人各依系爭執行名義協議應負擔之債務額為限，聲
    請強制執行。朱美樺主張李恕馨等2人應負連帶清償責任，
    並以系爭執行標的物全部滿足執行債權，與遺產分割與否無
    涉云云，為不可採。
㈡、按繼承人自繼承開始時，承受被繼承人財產上之一切權利，
    並得隨時分割遺產，且繼承人有數人時，在分割遺產前，各
    繼承人對於遺產全部為公同共有，分別為民法第1148、1164
    、1151條所明定，故因繼承而發生對全部遺產之公同共有關
    係，數繼承人間係公同共有全部遺產之所有權，對於公同共
    有物並無所謂之應有部分，且其應繼分乃係指各繼承人對於
    遺產上之一切權利義務所得繼承之比例，並非對於個別遺產
    之權利比例，其權利之存在並不能脫離遺產而單獨存在，是
    未經遺產分割前，各繼承人無處分特定遺產之權利。準此，
    李恕馨等2人繼承李甫萌之遺產未經協議分割或裁判遺產分
    割前，因繼承所生之公同共有關係仍存在，李恕馨等2人對
    於特定遺產尚無處分權能，自無從進行換價之強制執行程序
    （包括核發收取、移轉及支付轉給命令在內）。
㈢、按強制執行程序如有下列情形之一，致不能進行時，執行法
    院得以裁定駁回其強制執行之聲請，並於裁定確定後，撤銷
    已為之執行處分：債權人於執行程序中應為一定必要之行為
    ，無正當理由而不為，經執行法院再定期限命為該行為，無
    正當理由逾期仍不為者，強制執行法第28條之1第1款定有明
    文。此乃因民事強制執行程序之進行恆需債權人為一定必要
    之行為，債權人若不為此一定必要行為，執行程序即難開始
    或繼續進行，如債權人無正當理由而不為，經執行法院再定
    期限命為該行為，無正當理由逾期仍不為，致不能進行強制
    執行程序，執行法院自得駁回其強制執行之聲請。查李恕馨
    等2人均陳明其等間未達成遺產分割協議(司執卷第162、 16
    3頁、本院卷第11頁)。朱美樺雖主張李恕馨等2人均同意依
    李甫萌之代筆遺囑所示遺產分配方式分割遺產云云，固據其
    提出該份代筆遺囑影本為憑（本院卷第33至35頁），並有李
    恕馨以110年5月7日民事陳報狀陳述其與李承佑均同意依上
    開代筆遺囑內容分割遺產等語（本院卷第11頁）為憑。然參
    李承佑於110年2月3日提出之民事強制執行聲明異議狀，抗
    辯：兩造均合意李甫萌對台北富邦銀行之存款債權應先用於
    繳納遺產稅後，李恕馨等2人再以其他繼承遺產清償和解金
    額，但李恕馨迄未依系爭執行名義所示和解內容第2條後段
    提出申請等語（司執卷第107至108頁），並提出遺產稅核定
    通知書、遺產稅、贈與稅實物抵繳申請書影本（司執卷第10
    9頁、第111頁）為證，核與上開遺囑內容相符，難認李承佑
    同意於以存款遺產抵繳遺產稅之前，先依上開遺囑內容分割
    遺產。朱美樺復未提出其他事證足以證明系爭執行標的物之
    公同共有關係消滅，致換價強制執行程序不能進行，則原法
    院司法事務官以前開110年3月2日函文命朱美樺為一定必要
    之行為，並無不合。原裁定駁回抗告人之異議，自無違誤。
    抗告意旨指摘原裁定不當，求為廢棄，並無理由，應予駁回
    。
六、據上論斷，李恕馨之抗告為不合法，朱美樺之抗告為無理由
    ，爰裁定如主文。
中　　華　　民　　國　　110 　年　　7 　　月　　7 　　日
                    民事第二十一庭
                        審判長法  官  翁昭蓉 
                              法  官  呂淑玲
                              法  官  羅惠雯
正本係照原本作成。
本裁定除以適用法規顯有錯誤為理由外，不得再抗告。如提起再
抗告，應於收受送達後10日內委任律師為代理人向本院提出再抗
告狀。並繳納再抗告費新臺幣１千元。
中　　華　　民　　國　　110 　年　　7 　　月　　8 　　日
    　　　　　　　　　　　　　書記官　洪秋帆